【裁判字號】    98,審訴,1479
【裁判日期】    980602
【裁判案由】    偽造文書
【裁判全文】
臺灣高雄地方法院刑事判決            98年度審訴字第1479號
公  訴  人  臺灣高雄地方法院檢察署檢察官
被      告  甲○○
                    另案在臺灣屏東監獄執行中
上列被告因偽造文書案件，經檢察官提起公訴（98年度偵字第64
66號）及移送併辦（98年度偵字第8099號），本院改依簡式審判
程序審理，判決如下：
    主  文
甲○○犯行使偽造私文書罪，累犯，處有期徒刑伍月，減為有期
徒刑貳月又拾伍日，如易科罰金，以新臺幣壹仟元折算壹日。如
附表所示之偽造署押，均沒收之。
    事  實
一、甲○○前因恐嚇取財案件，經本院以91年度易緝字第283 號
    判決，判處有期徒刑1 年2 月確定，另因毒品危害防制條例
    案件，經本院以91年度易字第1761號判決、92年度訴字第20
    5 號判決，分別判處有期徒刑2 月、6 月確定，並經本院以
    93年度聲字第580 號裁定，就上開案件定執行刑為有期徒刑
    1 年8 月，入監服刑後，於民國94年2 月2 日獲得假釋出監
    ，而於94年6 月3 日假釋期滿執行完畢。詎仍不知悔改，於
    96年1 月21日，其因毒品危害防制案件（已另案判決確定）
    為高雄市政府警察局保安大隊特勤中隊員警查獲，而其為避
    免員警發現其真實身分，竟基於偽造署押、偽造私文書並持
    以行使之犯意，於接受警方人員詢問時，冒用友人乙○○名
    義應訊，並在如附表編號1 至10所示文件上，接續偽造如附
    表編號1 至10所示之簽名、指印、掌印，另在如附表編號11
    所示之私文書上，偽造如附表編號11所示之簽名、指印後，
    將之交還員警以為行使，表示係乙○○本人接受該次之採尿
    檢驗，嗣於同日夜間11時許，其為警移送至臺灣高雄地方法
    院檢察署接受檢察官訊問時，另接續上開偽造署押之犯意，
    在如附表編號12所示文件上，偽造如附表編號12所示之簽名
    。之後該案經臺灣高雄地方法院檢察署檢察官以96年度毒偵
    字第1101號，以被告姓名為「乙○○」提起公訴，經本院分
    以96年度訴字第1001號審理，而於96年3 月26日，甲○○於
    該案件進行準備程序及審判程序時，又冒用乙○○名義應訊
    ，並接續上開偽造署押之犯意，在如附表編號13至15所示文
    件上，偽造如附表編號13至15所示之簽名，復於96年4 月12
    日，在收受該案件之判決時，在如附表編號16所示文件上，
    偽造如附表編號16所示之簽名、指印，足生損害於乙○○本
    人及司法機關偵、審案件之正確性。嗣因高雄市政府警察局
    發覺有異，而將如附表編號10所示之指紋卡送內政部警察署
    刑事警察局比對，始查悉上情。
二、案經高雄市政府警察局移送臺灣高雄地方法院檢察署檢察官
    偵查起訴及移送併辦。
    理  由
一、按本件被告甲○○所犯係死刑、無期徒刑、最輕本刑為3 年
    以上有期徒刑以外之罪，其於準備程序就前揭被訴事實為有
    罪之陳述，經受命法官告知簡式審判程序之旨，並聽取其與
    公訴人意見後，本院認無不得或不宜改依簡式審判程序進行
    之處，爰依刑事訴訟法第273 條之1 第1 項、第284 條之1
    ，裁定本件由受命法官獨任進行簡式審判程序，合先敘明。
二、前開犯罪事實，業據被告於本院審理中坦承不諱，並有內政
    部警政署刑事警察局97年11月30日刑紋字第0970168555號函
    （上開被告以外之人於審判外所為之書面陳述，因本件已改
    行簡式審判程序，依刑事訴訟法第159 條第2 項之規定，應
    具有證據能力）及如附表所示之文件在卷可稽，則被告前開
    自白顯與事實相符，堪以採信。本件事證明確，被告前揭犯
    行，足堪認定。
三、核被告偽造如附表編號11所示文書後並持以行使之所為，係
    犯刑法第216 條、第210 條之行使偽造私文書罪。被告於如
    附表編號11所示文書上偽造乙○○署押之行為，乃偽造該私
    文書之部分行為，應為偽造私文書之行為所吸收，而其偽造
    私文書之低度行為復為行使之高度行為所吸收，均不另論罪
    。被告於如附表編號1 至10、編號12至16所示文件上偽造乙
    ○○簽名、指印、掌印之行為，係屬刑法第217 條第1 項之
    偽造署押犯行，然此等部分之犯行，與其偽造如附表編號11
    所示署押之犯行，係基於同一決意而為之數個舉動，且時間
    相近、所侵害法益相同，依一般社會健全之觀念，難以強行
    分開，是有接續犯之實質上一罪關係，應一併為其偽造私文
    書犯行所吸收，不另論罪。至起訴意旨認被告於如附表編號
    1 、編號3 至8 所示文件上偽造乙○○簽名、指印犯行，應
    依行使偽造私文書罪處斷乙節，查被告於上開文件簽名、按
    捺指印，僅係單純基於受詢問者、受告知者、受通知者之地
    位為之，尚不能表示其有製作何種文書之意思，自不具備文
    書之特性，因此，起訴意旨於此尚有未合，併予敘明。移送
    併辦部分與起訴部分，為事實上同一案件；而被告於如附表
    編號2 、9 、10、編號12至16所示文件上偽造乙○○簽名、
    指印、掌印之犯行，雖未據檢察官起訴，惟此部分與被告被
    起訴之上開犯行，既有前述接續犯之實質上一罪關係，自均
    為起訴效力所及，本院得併予審理，附此敘明。被告有上述
    之前科紀錄乙情，有臺灣高等法院被告前案紀錄表在卷可稽
    ，其受有期徒刑執行完畢，5 年內故意再犯本件最重本刑為
    有期徒刑以上之罪，為累犯，應依刑法第47條第1 項規定加
    重其刑。茲審酌被告任意冒用他人名義應訊，致使他人有遭
    受刑事處罰之危險，所為實不足取，然念其犯後坦承犯行，
    態度良好等一切情狀，量處如主文所示之刑，並諭知易科罰
    金之折算標準，以資懲儆。又被告犯罪時間於96年4 月24日
    以前，應依中華民國96年罪犯減刑條例，減其宣告刑2 分之
    1 。被告偽造如附表所示之乙○○署押，均存於上開毒品危
    害防制條例乙案卷內，尚未滅失，應依刑法第219 條規定，
    併予宣告沒收。
據上論斷，應依刑事訴訟法第273 條之1 第1 項、第284 條之1
、第299 條第1 項前段，刑法第216 條、第210 條、第47條第1
項、第41條第1 項前段、第219 條，中華民國96年罪犯減刑條
例第2 條第1 項第3 款、第7 條，判決如主文。
本案經檢察官陳麗琇到庭執行職務。
中    華    民    國    98    年    6     月    2     日
                  刑事第十庭    法  官  陳君杰
以上正本證明與原本無異。
如不服本判決應於收受判決後10日內向本院提出上訴書狀，並應
敘述具體理由。其未敘述上訴理由者，應於上訴期間屆滿後20日
內向本院補提理由書(均須按他造當事人之人數附繕本)「切勿逕
送上級法院」。
中    華    民    國    98    年    6     月    2     日
                                書記官  李承悌
附錄本案論罪科刑法條：
刑法第210 條
偽造、變造私文書，足以生損害於公眾或他人者，處5 年以下有
期徒刑。
刑法第216 條
行使第210 條至第215 條之文書者，依偽造、變造文書或登載不
附表：
┌──┬────────────────────────┬─────────────┐
│編號│文件                                            │偽造之署押                │
├──┼────────────────────────┼─────────────┤
│ 1  │高雄市政府警察局保安大隊特勤中隊96年1 月21日警詢│乙○○簽名4 枚、指印14 枚 │
│    │筆錄                                            │                          │
├──┼────────────────────────┼─────────────┤
│ 2  │乙○○口卡片                                    │乙○○簽名1 枚、指印1 枚  │
├──┼────────────────────────┼─────────────┤
│ 3  │高雄市政府警察局權利告知書                      │乙○○簽名1 枚、指印3 枚  │
├──┼────────────────────────┼─────────────┤
│ 4  │高雄市政府警察局逮捕通知書                      │乙○○簽名1 枚、指印1 枚  │
├──┼────────────────────────┼─────────────┤
│ 5  │高雄市政府警察局扣押筆錄                        │乙○○簽名3 枚（其中1 枚僅│
│    │                                                │簽未完成之「蕭」字）、指印│
│    │                                                │3枚                       │
├──┼────────────────────────┼─────────────┤
│ 6  │高雄市政府警察局扣押物品目錄表                  │乙○○簽名1 枚、指印1 枚  │
├──┼────────────────────────┼─────────────┤
│ 7  │高雄市政府警察局扣押物品收據                    │乙○○簽名1 枚、指印1 枚  │
├──┼────────────────────────┼─────────────┤
│ 8  │毒品初步鑑驗相片                                │乙○○簽名1 枚、指印1 枚  │
├──┼────────────────────────┼─────────────┤
│ 9  │扣案物品證物袋                                  │乙○○簽名1 枚、指印1 枚  │
├──┼────────────────────────┼─────────────┤
│ 10 │指紋卡片                                        │乙○○指印22枚、掌印2 枚  │
├──┼────────────────────────┼─────────────┤
│ 11 │保安警察大隊移送專責組偵辦毒品危害防制條例嫌疑人│乙○○簽名1 枚、指印1 枚  │
│    │尿液採證代碼表                                  │                          │
├──┼────────────────────────┼─────────────┤
│ 12 │臺灣高雄地方法院檢察署檢察官96年1 月21日訊問筆錄│乙○○簽名1 枚            │
├──┼────────────────────────┼─────────────┤
│ 13 │本院96年度訴字第1001號案件96年3 月26日準備程序筆│乙○○簽名1 枚            │
│    │錄                                              │                          │
├──┼────────────────────────┼─────────────┤
│ 14 │本院96年度訴字第1001號案件改行簡式審判程序裁定之│乙○○簽名1 枚            │
│    │送達證書                                        │                          │
├──┼────────────────────────┼─────────────┤
│ 15 │本院96年度訴字第1001號案件96年3月26日審判筆錄   │乙○○簽名1 枚            │
├──┼────────────────────────┼─────────────┤
│ 16 │本院96年度訴字第1001號案件判決之送達證書        │乙○○簽名1 枚、指印1 枚  │
└──┴────────────────────────┴─────────────┘


司法院資訊處製作；財團法人民間司法改革基金會備份。
